最高法院民事判決　　　　　　　　　　　　　　　八十七年度台上字第二二三五號
　　上　訴　人　三仁營造工程股份有限公司
　　法定代理人　戴文斌
　　被 上訴 人　陳淑智
右當事人間請求履行契約事件，上訴人對於中華民國八十六年九月三十日台灣高等法
院台中分院第二審更審判決（八十六年度上更(一)字第六六號），提起上訴，本院判決
如左：
    主  文
原判決廢棄，發回台灣高等法院台中分院。
    理  由
本件上訴人主張：伊於民國七十四年四月二十四日與被上訴人簽訂買賣契約，向被上
訴人買受如第一審判決附表（下稱附表）所示不動產，約定買賣價金新台幣（下同）
二百八十萬元，已付清前十四期價金一百三十三萬元，餘第十五期及尾款一百四十七
萬元經伊寄交被上訴人，為其所拒收，伊乃於八十四年七月十四日提存於法院等情，
爰依買賣關係，求為命被上訴人將上開附表所示不動產所有權移轉登記並交付與伊之
判決。
被上訴人則以：上訴人並未依系爭買賣契約第二條之約定，於七十六年八、九月間付
清尾款，依約應另付滯納金。經伊催告後仍未給付，伊已依法解除契約。且法院亦應
依民事訴訟法第三百九十七條命上訴人增加給付等語，資為抗辯。
原審維持第一審所為上訴人敗訴判決，駁回其上訴，無非以：上訴人主張之事實，固
為被上訴人所不爭執，惟依買賣契約約定，上訴人應於被上訴人給付其工程款五日內
，付清一百四十七萬元，且於請求被上訴人移轉系爭房地所有權登記並交付前，有先
為給付之義務。上訴人雖寄送支票清償尾款，經被上訴人拒收後予以提存，惟被上訴
人已抗辯依買賣契約書第二條約定，上訴人如逾期給付尾款時，則按日息千分之一計
付滯納金，此項滯納金應在給付買賣價款時一併付清，如逾期一個月，經被上訴人催
告五日內仍不付清者，即視為上訴人違約，被上訴人得解除契約。被上訴人已於七十
六年八、九月間付清其應付之工程款，但上訴人遲不給付一百四十七萬元之價款，亦
未一併給付滯納金。於本件訴訟中經被上訴人催告給付，亦仍置之不理，乃予解除契
約。核係約定解除契約之原因，被上訴人之催告自無庸再定期限，上訴人早已逾期給
付尾款一個月以上，經被上訴人催告，亦已經過五日以上，上訴人並未履行，則兩造
間就系爭房地之買賣契約於第一審時即經被上訴人依約合法解除，上訴人依不存在之
買賣契約請求被上訴人將系爭房地所有權移轉登記並交付與伊，均屬無據等詞，為其
判斷之基礎。
惟上訴人一再主張：被上訴人從未限期催告伊給付價金，系爭買賣關係仍有效存在，
業經另案訴訟確定判決確認在案。伊於本件訴訟前之八十一年一月三十一日所為之清
償提存，雖經另案判決認提存不合法，但伊復於八十四年五月二十三日以郵局存證信
函將價金送交被上訴人，經其拒絕受領，乃依法提存，已生清償之效力。被上訴人於
伊依法清償後，始於同年八月主張滯納金，何來遲延致生滯納金可言等語（見原審上
字卷六七－六八頁，上更(一)卷五五頁），核屬上訴人重要攻擊方法，未據原審於判決
理由項下說明其取捨意見，已嫌疏略。且上訴人另主張，催告乃債權人通知債務人履
行債務之表示，其催告必須讓債務人得以明確履行，始生催告之效力，查合約書第二
條約定「……第十五期及尾款乙方（即被上訴人）得於工程尾款內扣除，如逾期繳納
時則按日息千分之一計收滯納金」，是扣除與否乃被上訴人權利之行使，並非上訴人
之義務，被上訴人如不欲於工程尾款內扣除，即應通知上訴人給付價金尾款，惟被上
訴人非但未通知上訴人繳款，反於上訴人主動提存生清償效力後三個月始主張滯納金
，則其計算之始期何時﹖金額若干﹖如何計算﹖催告函均未告知。顯見其所為催告，
並不合法等語（見原審上更(一)卷五六頁）。又被上訴人係抗辯：上訴人應給付之買賣
價金尾款一百四十七萬元部分應於伊付清工程款五日內給付，而該工程款業於七十六
年八、九月間付清等語（見一審卷七七頁背面），似未指明上訴人應自何時負遲延責
任並計付滯納金。上訴人就給付滯納金之始期及數額既均有爭執，亦有待事實審法院
審認澄清，以為判斷之依據。上訴論旨，執以指摘原判決不當，求予廢棄，非無理由
。
據上論結，本件上訴為有理由。依民事訴訟法第四百七十七條第一項、第四百七十八
條第一項，判決如主文。
中      華      民      國    八十七    年      九      月      十八    日
                              最高法院民事第五庭
                                  審判長法官  吳  啟  賓
                                        法官  洪  根  樹
                                        法官  謝  正  勝
                                        法官  劉  福  來
                                        法官  黃  熙  嫣
      右正本證明與原本無異
                                              書  記  官
中      華      民      國    八十七    年      十      月      九      日
